【裁判字號】    98,交上易,217
【裁判日期】    980311
【裁判案由】    過失傷害
【裁判全文】
臺灣高等法院臺中分院刑事判決       98年度交上易字第217號
上  訴  人
即  被  告  乙○○
                      29號
上列上訴人因過失傷害案件，不服臺灣臺中地方法院97年度交易
字第258號中華民國97年12月18日第一審判決（起訴案號：臺灣
臺中地方法院檢察署97年度偵字第197號），提起上訴，本院判
決如下：
    主  文
上訴駁回。
乙○○緩刑貳年。
    事實及理由
一、本案經本院審理結果，認第一審判決認事用法並無不當，量
    刑亦屬妥適，應予維持，並引用第一審判決書之記載（如附
    件）。
二、上訴人即被告（下簡稱被告）乙○○上訴意旨略以：伊已與
    告訴人丙○○達成和解，賠償其新臺幣（下同）8萬元，請
    求從輕量刑，給予緩刑等語。查本案被告疏未注意網狀線，
    用以告示車輛駕駛人禁止在設置本標線之範圍內臨時停車，
    且駕駛人於起駛前，應顯示方向燈，注意前後左右有無障礙
    或車輛，並應讓行進中之車輛優先通行，卻於網狀線處擅停
    機車，其後並貿然向右起駛，導致自後騎乘機車而來之告訴
    人閃避不及，因而發生車禍肇事等情，業經被告於本院供稱
    對於上情並無意見，核與告訴人指訴及證人賴俊奇證述情節
    相符，並有道路交通事故現場圖、道路交通事故調查報告表
    (一)(二)、診斷證明書、照片、臺灣省臺中縣區車輛車輛行車事
    故鑑定委員會97年3月19日中縣鑑字第0975500777號函附分
    析意見書、臺中縣警察局道路交通事故肇事人自首情形紀錄
    表等件在卷可參，被告有過失傷害之犯行，已臻明確。原審
    以被告罪證明確，予以論罪科刑，依刑法第284條第1項、第
    62條前段、第41條第1項前段、刑法施行法第1條之1（漏載
    第1項、第2項前段）之規定，審酌被告所受教育程度、駕車
    疏未注意採取必要之安全措施，致與告訴人所騎乘之機車發
    生車禍而肇事，使告訴人受有傷害，並斟酌告訴人所受之傷
    勢及被告犯後態度等一切情狀，量處被告有期徒刑4月，並
    諭知如易科罰金之折算標準，並無不當。被告上訴意旨以希
    望從輕量刑云云，指摘原判決不當，為無理由，應予駁回。
三、惟查，被告前未曾受有期徒刑以上刑之宣告，有臺灣高等法
    院被告前案紀錄表1份在卷可按，其係初犯，因過失致罹本
    案，犯後業已與告訴人達成和解，有和解契約書1份在卷（
    見本院卷第25頁）可按，已就其過失行為作一彌補，尚知悔
    悟，告訴人於本院並陳稱願意給被告一自新機會等語（見本
    院卷第32頁背），被告經此偵審教訓，當益知戒慎而無再犯
    之虞，本院認前之宣告刑以暫不執行為適當，爰併予宣告緩
    刑2年，以勵自新。
據上論斷，應依刑事訴訟法第373條、第368條，刑法第74條第1
項第1款，判決如主文。
本案經檢察官甲○○到庭執行職務。
中    華    民    國    98    年    3     月    11    日
            刑事第九庭  審判長法  官  江  德  千
                              法  官  康  應  龍
                              法  官  賴  妙  雲
以上正本證明與原本無異。
不得上訴。
                              書記官  蘇  昭  文
中    華    民    國    98    年    3     月    11    日
附件：
臺灣臺中地方法院刑事判決             97年度交易字第258號
公  訴  人  臺灣臺中地方法院檢察署檢察官
被      告  乙○○  女  55歲（民國○○年○○月○○日生）
                    身分證統一編號：Ｚ000000000號
                    住台中縣豐原市○○路235巷252弄29號
上列被告因過失傷害案件，經檢察官提起公訴（97年度偵字第19
7號），本院判決如下：
    主    文
乙○○因過失傷害人，處有期徒刑肆月，如易科罰金以新台幣壹
仟元折算壹日。
    事    實
一、乙○○於民國96年7月3日上午，騎乘車牌號碼BZO-621號機
    車，沿臺中縣豐原市○○路○段由東往西方向行駛，於該日
    上午8時47分許，行至豐勢路二段與豐年路245巷（檢察官誤
    載為豐勢路245巷口）之交岔路口時，乙○○原應注意網狀
    線，用以告示車輛駕駛人禁止在設置本標線之範圍內臨時停
    車，且駕駛人於起駛前，應顯示方向燈，注意前後左右有無
    障礙或車輛，並應讓行進中之車輛優先通行，而依當時天晴
    、日間自然光、路面乾燥、無缺陷、無障礙物、視距良好之
    情形下，並無不能注意之情事，竟疏未注意，於上開交岔路
    口之網狀線區域臨時停車，適丙○○騎乘車牌號碼IIJ-872
    號機車，自後方駛來，乙○○又無預警地貿然向右方起駛，
    致丙○○所騎乘之機車閃避不及，發生碰撞，丙○○因而人
    、車倒地，受有左膝髕骨開放性骨折之傷害。乙○○於肇事
    後，主動向到場處理之臺中縣警察局豐原分局警員賴得寶自
    首肇事經過。
二、案經丙○○告訴臺中縣警察局豐原分局報告臺灣臺中地方法
    院檢察署檢察官偵查起訴。
    理    由
一、本案全部卷證所涵括之證據，公訴人、被告對證據能力均未
    異議，亦無刑事訴訟法第159條之5所定不適當之情況而應排
    除之證據，是後述所引用證據之證據能力均無疑義，合先敘
    明。
二、被告乙○○不否認於上開時、地與告訴人丙○○所騎乘之機
    車發生車禍，惟矢口否認有何過失，辯稱：伊要直行，不知
    為何後車尾部遭撞擊云云。惟查：
（一）被告於交岔路口網狀線內無故停車及突然向右起駛之經過
      ，業據證人即告訴人丙○○於偵查及本院審理時具結證述
      明確，復有交通事故調查報告表（一）（二）、交通事故
      現場圖、談話紀錄表2份、照片12張在卷可資佐證；而告
      訴人丙○○因本件車禍受傷，亦有其提出之衛生署豐原醫
      院診斷證明書1紙附卷可稽。
（二）證人賴俊奇於偵查中及本院審理時均證稱：我當時在豐勢
      路附近上班，我停好車後，距離245巷口約有2輛轎車車身
      ，我看到乙○○停在網狀線上，丙○○騎車過去，乙○○
      突然向右轉，結果丙○○撞到，就衝到路邊；乙○○說她
      要倒垃圾等語，按賴俊奇與告訴人、被告均不相識，衡情
      無偏坦一方之動機；且依警方採證之照片（見警卷所附照
      片第5張）所示，證人賴俊奇上班所在之「志鴻汽車修配
      廠」在豐年路245巷口對面，靠近豐年路245巷口約二個小
      客車車身之距離，停有志勝汽車修配廠所有PA─5931號小
      貨車，可信證人賴俊奇應係在場目擊之人；而依該停放小
      貨車之地點與車禍碰撞地點的相對位置，確實可清楚看到
      碰撞的經過，故證人賴俊奇之證言堪信為真。
（三）又被告自承其機車的踏腳踏板上有一包垃圾，復有警方採
      證照片一張可證（見警卷所附照片第10張），車禍所發生
      之時間前後，亦有垃圾車經過豐年路245巷口對面之道路
      旁，有檢察官於97年11月27日提出補充資料所附之職務報
      告資料附卷可參，足見被告確有停車欲至對向路旁倒垃圾
      之動機；況被告機車上之垃圾以塑膠袋包妥，自外觀難以
      立即辨認係待丟棄之垃圾，如非被告在場自己承認要倒垃
      圾，證人賴俊奇難以知悉，而作出與現場情況相符合之證
      言。
（四）再者，被告如係遭追撞，衡諸一般經驗法則，其機車後方
      應有遭撞擊之痕跡，惟從警卷所示照片可清楚看出，被告
      之機車後方完好如新，反倒是其機車右側腳踏板附近有磨
      擦痕，與證人即告訴人丙○○所稱被告向右起駛，因而被
      告之右側車身向右傾斜與告訴人行車直行動線有交岔點之
      情狀較相符合。
（五）被告雖舉出證人戊○○欲證明其未於網狀線內停車，但查
      ：車禍發生之時間係96年7月3日，距被告於97年2月4日陳
      報主張有目擊證人戊○○時，相隔已7個月，證人戊○○
      既與被告僅有一面之雅，時間短暫，何能於相隔半年以上
      之時間後，仍可認出被告，則其是否真為在場目擊之證人
      ，尚有可疑；且被告於準備程序中稱證人戊○○當日在場
      倒垃圾，惟證人戊○○於本院作證時，卻表示要到「大柱
      不銹鋼」拿電鍋，二者陳述顯有不符；另證人戊○○證稱
      其當時正欲通過245巷口前往右邊「大柱不銹鋼」，衡諸
      常情，證人戊○○應會留心右側機車及245巷口人、車的
      動向，以避免發生碰撞，對在前方被告之機車，應無餘裕
      注意，其是否確實目睹車禍經過，難謂無疑。相較之證人
      賴俊奇在場目擊有客觀的事實佐證，本院無法確信證人戊○○係在場之證人；即使證人戊○○在場，其有無目睹車
      禍經過，亦令人有疑，故其所為之證言亦無法採信。
（六）被告又指稱告訴人曾向其道歉表示過錯，及在醫院內表示
      要替其付醫藥費，均為告訴人所否認；另指稱證人丁○○
      上班地點之會計小姐（即證人己○○）曾說：丁○○知道
      的事情都聽丙○○小姐說的，亦為證人己○○所否認，均
      無法據為有利於被告之認定。
（七）按網狀線，用以告示車輛駕駛人禁止在設置本標線之範圍
      內臨時停車。且駕駛人於起駛前，應顯示方向燈，注意前
      後左右有無障礙或車輛行人，並應讓行進中之車輛行人優
      先通行，道路交通標誌標線號誌設置規則第173 條、道路
      交通安全規則第89條第1項第6款分別定有明文。被告騎機
      車本應注意上述道路交通安全規定；又依附卷現場照片及
      交通事故調查報告表所載，本件肇事時、地之天候、路況
      皆良好，則肇事當時，被告亦無不能注意之情事，竟疏未
      注意及此，於禁止暫時停車區域暫時停車後，又貿然向右
      起駛，致與同向在後、騎乘機車直行之告訴人丙○○閃避
      不及而發生碰撞，足認被告之騎車行為，顯有過失。
（八）又本件車禍經送臺灣省臺中縣區車輛行車事故鑑定委員會
      鑑定結果，亦認被告於黃色網狀線處機車優先道附近暫停
     ，機車車頭向左偏往路中方向，被告未注意後方有告訴人
      騎乘之機車已駛近，欲從被告右側通過，被告貿然將車頭
      往右側路旁方向偏靠起駛，致告訴人防範不及，發生撞擊
      ，被告駕駛行為有過失，有上開委員會97年3月19日中縣
      鑑字第0975500777號函附之分析意見在卷可參，亦足以為
      認定被告有過失之參考。
（九）綜上所述，被告所辯，顯係卸責之詞，不足採信。被告過
      失肇事行為與告訴人之受傷結果間，具有相當因果關係，
      其過失傷害犯行堪以認定
三、核被告乙○○所為，係犯刑法第284條第1項前段之過失傷害
    罪。又被告於車禍事故發生後，向據報前來處理尚不知肇事
    人為何人之員警賴得寶坦承肇事並願接受裁判等情，有臺中
    縣警察局道路交通事故肇事人自首情形紀錄表在卷可憑，是
    被告對於未經發覺之犯罪自首而接受裁判，合於刑法第62條
    前段規定之自首要件，得依法減輕其刑。爰審酌被告所受教
    育程度，駕車疏未注意採取必要之安全措施，致與告訴人所
    騎乘之機車發生車禍而肇事，使告訴人受有傷害，並斟酌告
    訴人所受之傷勢，迄今被告仍未與告訴人達成民事上之和解
    ，再參諸被告犯後否認犯行，態度不佳等一切情狀，量處如
    主文所示之刑，並諭知易科罰金之折算標準。
四、另被告就其車禍受傷，亦對告訴人丙○○提出告訴（見警卷
    被告調查筆錄第3頁倒數第2行），惟承辦司法警察漏未調查
    ，應由檢察官另行依法偵查處理，附此敘明。
據上論斷，應依刑事訴訟法第299條第1項前段，刑法第284條第1
項、第62條前段、第41條第1項前段，刑法施行法第1條之1，判
決如主文。
本案經檢察官張容姍到庭執行職務。
中    華    民    國    97    年    12    月    18    日
                  刑事第九庭    法  官  施慶鴻
以上正本證明與原本無異。
如不服本判決應於收受判決後10日內向本院提出上訴書狀，並應
敘述具體理由；其未敘述上訴理由者，應於上訴期間屆滿後20日
內向本院補提理由書（均須按他造當事人之人數附繕本）「切勿
逕送上級法院」。
                                書記官  簡芳敏
中    華    民    國    97    年    12    月    18    日
附錄論罪科刑法條
刑法第284條第1項
因過失傷害人者，處 6 月以下有期徒刑、拘役或 5 百元以下罰
金，致重傷者，處1年以下有期徒刑、拘役或5百元以下罰金。


司法院資訊處製作；財團法人民間司法改革基金會備份。
